臺灣高等法院民事裁定
109年度抗字第1281號
抗  告  人  江文華  
                
上列抗告人因與相對人黃歆真間請求返還房屋等事件，對於中華
民國109年9月1日臺灣新北地方法院108年度訴字第3028號所為裁
定關於訴訟標的價額核定部分提起抗告，本院裁定如下：
    主  文
抗告駁回。
抗告費用由抗告人負擔。
    理  由
一、按訴訟標的之價額，由法院核定。核定訴訟標的之價額，以
    起訴時之交易價額為準；無交易價額者，以原告就訴訟標的
    所有之利益為準。法院因核定訴訟標的之價額，得依職權調
    查證據。民事訴訟法第77條之1第1項、第2項及第3項定有明
    文。又計算上訴人之上訴利益，應以上訴聲明範圍內之訴訟
    標的價額為準（最高法院105年度台抗字第445號民事裁定意
    旨參照）。次按土地及房屋為各別之不動產，各得單獨為交
    易之標的，故房屋所有人對無權占有人請求遷讓交還房屋之
    訴，應以房屋起訴時之交易價額為準，核定其訴訟標的之價
    額，而不應將房屋坐落之土地價額併算在內（最高法院101
    年度台抗字第859號裁定意旨參照）。至以一訴主張數項標
    的者，其價額合併計算之。但所主張之數項標的互相競合或
    應為選擇者，其訴訟標的價額，應依其中價額最高者定之。
    以一訴附帶請求其孳息、損害賠償、違約金或費用者，不併
    算其價額，民事訴訟法第77條之2亦定有明文。 
二、抗告人之抗告意旨略以：相對人於民國108年8月5日之民事
    起訴狀主張本件訴訟標的價額為新臺幣（下同）31萬9,700
    元已見錯誤，嗣於108年10月8日民事陳報狀更改為167萬9,7
    66元仍屬錯誤，原審逕依其更正後之主張核定訴訟標的價額
    為167萬9,766元，顯有未依職權調查證據之違法，原裁定違
    反民事訴訟法第77條之1第2項前段規定云云。惟查：
  ㈠按民事訴訟法第77條之1第2項規定所謂起訴時之交易價額，
    係指起訴時之市價而言，乃法院應依職權調查核定之事項，
    不受當事人主張之拘束（最高法院99年度台抗字第503號裁
    定意旨參照）。相對人本件訴請返還門牌號碼新北市○○區○○
    街000號3樓之房屋（下稱系爭房屋），法院自應依職權調查
    系爭房屋於起訴時客觀交易價額為計算基準，核定為本件訴
    訟標的之價額，不受當事人主張之拘束。抗告人雖主張原審
    逕依相對人更正後之主張核定訴訟標的價額為167萬9,766元
    係屬錯誤，然查相對人於原審係依無權占有之法律關係訴請
    抗告人將系爭房屋騰空遷讓返還相對人，嗣經原審以108年
    訴字第3028號判決抗告人敗訴，抗告人不服，提起上訴，本
    院審酌系爭房屋位在新北市板橋區金門街，為八層鋼筋混凝
    土造建物之住家用公寓3樓，含陽台及共用部分面積合計為1
    62.623956平方公尺，即為49.1937坪（見原審板簡字卷第47
    頁建物登記第一類謄本，計算式詳後），原審為調查證據乃
    於108年10月1日裁定命相對人提出足供認定系爭房屋交易價
    額之資料（如鑑價機構之鑑價報告、近期買賣成交價格、實
    價登錄交易價額、房屋仲介行情證明等，見同上卷第65～66
    頁），相對人則於同年月8日提出民事陳報狀檢附內政部不
    動產交易實價查詢服務網查詢資料及系爭房屋坐落土地之公
    告土地現值查詢結果（見同上卷第71、73頁）；而依上開內
    政部不動產交易實價查詢服務網查詢資料顯示，與系爭房屋
    區段門牌、建物型態、總面積坪數、樓層別、屋齡等交易條
    件相仿之周遭房屋，與起訴時相近之房地交易價格，其中10
    7年5月交易價額為23.2萬/坪，107年12月交易價額為23.3萬
    /坪，其交易價格平均為每坪23萬2,500元，依此推估系爭房
    屋及其坐落土地於108年8月5日相對人起訴時之客觀交易價
    值為1143萬7535元【計算式：系爭房屋含陽台面積＋坐落土
    地成功段2212、2213建號共有部分面積〔83.01＋10.45＋（639
    .45×100000分之3408）＋（1403.6×100000分之3375）〕＝162.
    623956平方公尺× 0.3025坪/平方公尺）×每坪交易單價23萬
    2,500元＝11,437,535元，元以下四捨五入，下同】。又依系
    爭房屋及其坐落土地之公告現值查詢結果（見同上卷第19、
    73頁），系爭房屋108年度之課稅現值為31萬9700元、土地
    公告現值為8萬7700元/平方公尺（系爭土地面積及相對人應
    有部分比例見同上卷第27頁)，上開房屋課稅現值及土地公
    告現值，雖未必與實際市場交易價額相當，然既均為政府機
    關評定當年度不動產價額之標準，自非不得作為系爭房屋及
    其坐落土地拆分價額之比例依據，是依其拆分比例核定系爭
    房屋起訴時交易價額應為167萬9,766元【計算式：〔房屋評
    定現值319,700元/（房屋評定現值＋土地公告現值）2,176,8
    39元×房屋及土地總市價11,437,535元〕＝1,679,766元】。至
    相對人請求抗告人租金16萬元，及自108年7月7日起至遷讓
    系爭房地之日止，按月給付2萬元部分，依上開規定應以系
    爭房屋之交易價額核定本件訴訟標的價額，而不併算附帶請
    求之租金、相當於租金之不當得利部分。從而，原審以系爭
    房屋於起訴時之交易價額核定抗告人本件上訴之訴訟標的價
    額為167萬9,766元，於法核無不當。
  ㈡綜上，原法院核定本件上訴之訴訟標的價額為167萬9,766元
    ，於法並無違誤。抗告意旨仍執前詞指摘原裁定不當，聲明
    廢棄，為無理由，應予駁回。
三、據上論結，本件抗告為無理由。爰裁定如主文。
中　　華　　民　　國　　109 　年　　10　　月　　31　　日
                  民事第十六庭   
                      審判長法  官  朱耀平  
                            法  官  邱育佩
                            法  官  呂明坤
正本係照原本作成。
本裁定除以適用法規顯有錯誤為理由外，不得再抗告。如提起再
抗告，應於收受送達後10日內委任律師為代理人向本院提出再抗
告狀。並繳納再抗告費新臺幣１千元。
中　　華　　民　　國　　109 　年　　11　　月　　2 　　日
                            書記官  張淑芳